【裁判字號】    98,訴,1016
【裁判日期】    980629
【裁判案由】    違反毒品危害防制條例
【裁判全文】
臺灣彰化地方法院刑事判決              98年度訴字第1016號
公  訴  人  臺灣彰化地方法院檢察署檢察官
被      告  甲○○
                    號
                    （現另案於臺灣彰化監獄執行中）
上列被告因違反毒品危害防制條例案件，經檢察官提起公訴（98
年度毒偵字第1084號），本院改依簡式審判程序審理判決如下：
    主  文
甲○○施用第一級毒品，累犯，處有期徒刑捌月；又施用第二級
毒品，累犯，處有期徒刑陸月。應執行有期徒刑拾壹月。
    事  實
一、甲○○前因施用毒品案件，經令入勒戒處所施以觀察、勒戒
    後，因被評定為無繼續施用毒品之傾向，於民國93年12月14
    日執行完畢釋放；又因犯連續施用第一、二級毒品罪，經本
    院以94年度訴字第606號判決分別判處有期徒刑1年及7月，
    定應執行有期徒刑1年6月確定，於95年10月30日假釋出監付
    保護管束，至95年11月22日假釋期滿未經撤銷視為執行完畢
    。詎仍不知悔改，復於上開觀察、勒戒執行完畢釋放後5年
    內，基於施用第一級毒品海洛因之犯意，於98年3月19日中
    午12時許，在彰化縣鹿港鎮頂番里洋仔厝溝旁之土地公廟內
    ，先將毒品海洛因摻水置入針筒，再以之注射手臂之方式，
    施用第一級毒品海洛因1次（該針筒已經甲○○丟棄）。旋
    即另基於施用第二級毒品甲基安非他命之犯意，於同上處所
    ，將毒品甲基安非他命置於錫箔紙上，再以火燒烤吸食煙霧
    之方式，施用第二級毒品甲基安非他命1次（該錫箔紙亦經
    甲○○丟棄）。嗣其因另案未到案執行，經臺灣彰化地方法
    院檢察署通緝，為警於同98年3月20日下午某時緝獲，甲○
    ○在有偵查權限之機關或公務員發覺其上開施用第一級毒品
    之犯罪前，向警方自首施用第一級毒品而接受裁判，並由員
    警採集其尿液送驗，檢驗結果呈現可待因、嗎啡及甲基安非
    他命之陽性反應，始悉甲○○亦有上開施用第二級毒品之犯
    行。
二、案經彰化縣警察局鹿港分局報告臺灣彰化地方法院檢察署檢
    察官偵查起訴。
    理  由
壹、程序部分：
    被告甲○○所犯之本案犯罪，係死刑、無期徒刑、最輕本刑
    為3年以上有期徒刑以外之罪。其於準備程序就上開被訴事
    實為有罪之陳述，經受命法官告知簡式審判程序之旨，並聽
    取其與公訴人之意見後，本院認無不得或不宜改依簡式審判
    程序進行之情事。爰依刑事訴訟法第273條之1第1項、第284
    條之1規定，裁定由受命法官獨任進行簡式審判程序，先予
    敘明。
貳、實體部分：
一、訊據被告對於上開事實均坦承不諱；且對被告於98年3月20
    日所採集之尿液，經送檢驗後，結果呈現可待因、嗎啡及甲
    基安非他命之陽性反應，此有彰化縣警察局鹿港分局委託檢
    驗尿液代號與真實姓名對照表及詮昕科技股份有限公司98年
    4月3日報告編號00000000號濫用藥物尿液檢驗報告各1紙在
    卷可憑。足認被告之自白與事實相符，應可採信。本案事證
    明確，被告上開施用第一、二級毒品之犯行，均堪以認定。
二、查被告前因施用毒品案件，經令入勒戒處所施以觀察、勒戒
    後，因被評定為無繼續施用毒品之傾向，於93年12月14日執
    行完畢釋放一節，有臺灣高等法院被告前案紀錄表1份在卷
    可按。是被告本案所為，合於毒品危害防制條例第23條第2
    項所定於觀察、勒戒執行完畢釋放後，5年內再犯施用第一
    、二級毒品罪者應予追訴之要件，自均應依法論科。
三、按海洛因及甲基安非他命，分別為毒品危害防制條例第2條
    第2項第1、2款所明定之第一、二級毒品，均不得非法施用
    。核被告所為，係分別犯毒品危害防制條例第10條第1項之
    施用第一級毒品罪及同條例第10條第2項之施用第二級毒品
    罪。其為施用第一、二級毒品而持有海洛因、甲基安非他命
    之低度行為，已為其施用之高度行為所吸收，均不另論罪。
    再被告所犯上開二罪間，犯意各別、行為互殊，應予分論併
    罰。又被告前因犯連續施用第一、二級毒品罪，經本院以94
    年度訴字第606號判決分別判處有期徒刑1年及7月，定應執
    行有期徒刑1年6月確定，於95年10月30日假釋出監付保護管
    束，至95年11月22日假釋期滿未經撤銷視為執行完畢一節，
    有上開臺灣高等法院被告前案紀錄表在卷可稽。被告在上開
    徒刑執行完畢後，5年以內故意再犯本件有期徒刑以上之罪
    ，均為累犯，各應依刑法第47條第1項規定加重其刑。又按
    刑法第62條所謂之「發覺」，固非以有偵查犯罪職權之機關
    或人員確知其人犯罪無誤為必要，而於對其發生嫌疑時，即
    得謂為已發覺；但此項對犯人之嫌疑，仍須有確切之根據得
    為合理之可疑者，始足當之，若單純主觀上之懷疑，要不得
    謂已發生嫌疑（最高法院72年度台上字第641號判例意旨參
    照）。查被告於警局訊問時，在有偵查犯罪職權之機關或人
    員發覺其上開施用第一級毒品犯罪前，主動向承辦警員自首
    其該部分之犯行，此有被告於98年3月20日之警詢筆錄1份附
    卷可憑；因本案警員於緝獲被告時，並未扣得任何毒品或供
    施用毒品之工具，故自難認該承辦警員能對被告發生確切之
    犯罪嫌疑。按此，被告此部分符合自首之要件，爰依刑法第
    62條予以減輕其刑，並就該施用第一級毒品罪部分依法先加
    後減。至於被告上開施用第二級毒品罪部分，因其於警詢時
    係否認犯罪，直至尿液檢驗結果於98年4月3日出爐後，於98
    年5月12日檢察事務官詢問時，始承認有該施用第二級毒品
    之犯行，有前揭警詢筆錄、濫用藥物尿液檢驗報告及98年5
    月12日之檢察事務官詢問筆錄在卷可參，是被告此部分之自
    白犯罪，已在有偵查犯罪職權之公務員發覺其該部分犯罪之
    後，不符合自首之要件，不能減輕其刑，附此敘明。
四、又按施用毒品行為之本質為藥物濫用、物質依賴，自殘性明
    顯，侵害性卻隱晦。基於施用毒品此一特性，毒品危害防制
    條例第10條第1、2項之刑罰，就須與同條例第20條之保安處
    分比擬觀察，而不應與一般犯罪之刑罰等量齊觀。因此，對
    被告施以相當期間之徒刑，藉以隔離毒品、戒除依賴即可，
    過度監禁之結果，徒然虛擲被告生命，並有浪費國家稅收之
    虞。爰審酌被告除上述累犯前科外，另有多次施用毒品之犯
    罪前科，現並因先前之施用毒品罪在監服刑中，有前揭臺灣
    高等法院被告前案紀錄表在卷可參，素行不佳；被告曾因施
    用毒品案件，經執行觀察、勒戒及執行徒刑後，卻又再犯，
    顯見其毒癮程度嚴重，亦未能悔改並記取教訓；惟念及施用
    毒品犯罪之本質，為戕害自我身心健康之行為，尚未嚴重破
    壞社會秩序或侵害他人權益；且被告於犯後坦承犯行，態度
    良好，及自首施用第一級毒品犯行，就該部分減輕其刑，並
    斟酌其犯罪之動機、目的及手段等一切情狀，分別量處如主
    文所示之刑，並定如主文所示之應執行刑。
據上論斷，應依刑事訴訟法第273條之1第1項、第284條之1、第
299條第1項前段，毒品危害防制條例第10條第1項、第2項，刑法
第11條前段、第47條第1項、第62條前段、第51條第5款，判決如
主文。
本案經檢察官謝雨青到庭執行職務。
中    華    民    國    98    年    6     月    29    日
                  刑事第八庭    法  官  陳銘壎
以上正本證明與原本無異。
如不服本判決應於收受判決後10日內向本院提出上訴書狀，並應
敘述具體理由；其未敘述上訴理由者，應於上訴期間屆滿後20日
內向本院補提理由書（均須按他造當事人之人數附繕本）「切勿
逕送上級法院」。
中    華    民    國    98    年    6     月    29    日
                                書記官  楊筱惠
附錄本案論罪科刑法條全文：
毒品危害防制條例第10條
施用第一級毒品者，處6月以上5年以下有期徒刑。
施用第二級毒品者，處3年以下有期徒刑。


司法院資訊處製作；財團法人民間司法改革基金會備份。
